【裁判字號】    95,交聲,747
【裁判日期】    951229
【裁判案由】    聲明異議
【裁判全文】
臺灣彰化地方法院交通事件裁定         95年度交聲字第747號
移送機關  交通部公路總局臺中區監理所彰化監理站
異議人即
受處分人  甲○○
上列異議人即受處分人因違反道路交通管理處罰條例案件，對於
交通部公路總局臺中區監理所彰化監理站於民國95年7 月18日所
為之處分（彰監四字第裁64-1AB162820號裁決書），聲明異議，
本院裁定如下：
    主  文
異議駁回。
    理  由
一、按紅實線之標線，設於路側，用以表示禁止臨時停車；復按
    汽車駕駛人停車時，在禁止臨時停車處所停車者，處新臺幣
    六百元以上一千二百元以下罰鍰，道路交通標誌標線號誌設
    置規則第1 項第1 款第5 目、道路交通管理處罰條例第56條
    第1 項第1 款分別定有明文。
二、異議意旨略以：異議人甲○○主張本件違規行為在民國95年
    6 月21日，係道路交通管理處罰條例修正前之行為，應適用
    行為當時即上開條例修正前之規定，且按照行政罰法第5 條
    之規定，應採對當事人最有利之措施，即以易處吊扣駕照代
    替罰鍰。為此聲明異議，請求撤銷原處分云云。
三、經查：
（一）異議人即受處分人甲○○係於95年6 月21日9 時34分許，
      在臺北市○○路6 巷8 號周邊「在劃有紅線路段停車」違
      規，經原舉發機關臺北市停車處交通助理員逕行拍照舉發
      ，以異議人有違反道路交通管理處罰條例第56條第1 項第
      1 款之違規行為，依法掣開臺北市政府交通局95年6 月23
      日北市交停字第1AB162820 號舉發違反道路交通管理事件
      通知單等情，為異議人所不爭執，且有上開通知單影本1
      紙附卷可稽，堪認屬實。
（二）按行為後法律或自治條例有變更者，適用行政機關最初裁
      處時之法律或自治條例。但裁處前之法律或自治條例有利
      於受處罰者，適用最有利於受處罰者之規定，95年2 月5
      日施行之行政罰法第5 條定有明文。上開規定所指「最有
      利於受處罰者之規定」，應就具體個案比較何種法律之構
      成要件及法律效果對受處罰者最有利，亦即應就整個法律
      狀態加以審認。而道路交通管理處罰條例第65條業於94年
      12月28日總統以華總一義字第09400212581 號令修正公布
      、95年6 月23日行政院以院臺交字第0950087685號令發布
      定自95年7 月1 日施行，茲查：修正前道路交通管理處罰
      條例第65條第1 項第3 款規定：「汽車所有人、駕駛人違
      反道路交通管理，經主管機關裁決後逾十五日未向管轄地
      方法院聲明異議，或其聲明異議經法院裁定確定，而不依
      裁決或裁定繳納罰鍰或不繳送汽車牌照、駕駛執照者，依
      左列規定處理之：…三、罰鍰不繳者，按其罰鍰數額，易
      處吊扣汽車牌照或駕駛執照一個月至三個月；不依期限繳
      送汽車牌照或駕駛執照者，吊銷其汽車牌照或駕駛執照。
      」、同條第2 項規定：「前項第三款之汽車所有人、駕駛
      人如無汽車牌照或駕駛執照可資易處吊扣時，得就原處分
      或裁定確定之罰鍰加倍處罰；逾十五日後仍不繳納者，移
      送法院強制執行。」，而修正後道路交通管理處罰條例第
      65條則規定：「汽車所有人、駕駛人違反本條例，經主管
      機關裁決後逾二十日未向管轄地方法院聲明異議，或其聲
      明異議經法院裁定確定，而不依裁決或裁定繳納罰鍰或不
      繳送汽車牌照、駕駛執照者，依下列規定處理之：一、經
      處分吊銷汽車牌照或駕駛執照者，由公路主管機關逕行註
      銷。二、經處分吊扣汽車牌照或駕駛執照者，按其吊扣期
      間加倍處分；仍不依限期繳送汽車牌照或駕駛執照者，吊
      銷其汽車牌照或駕駛執照。三、罰鍰不繳納者，依法移送
      強制執行。」，此係因易處吊扣制度，形成處罰漏洞，且
      日趨浮濫，無法達到處罰之目的，且駕駛人常不知其已被
      吊扣，而最後被吊銷執照，亦不合理，爰刪除舊法第1 項
      第3 款規定。且舊法第2 項原規定之加倍處罰，不符道路
      交通管理處罰條例立法目的，加之現在行政執行法業已賦
      予行政機關得強制執行，亦無存在之必要，爰配合舊法第
      1 項第3 款之刪除，一併刪除舊法第2 項，並增列第3 款
      為「罰鍰不繳納者，依法移送強制執行。」（有道路交通
      管理處罰條例第65條之修正理由可資參照）。是罰鍰不繳
      納者，依修正後規定，固無如修正前規定，主管機關得按
      其罰鍰數額，依序易處吊扣或吊銷處分，惟依修正前道路
      交通管理處罰條例第65條規定，關於主管機關之易處處分
      ，需以受處分人於裁決後逾20日未向法院異議，或異議經
      法院裁定確定，為前提要件。顯見「易處吊扣」或「易處
      吊銷」本身，並非道路交通管理處罰條例第8 條主管機關
      所為之「處罰」，而係汽車所有人、駕駛人違反道路交通
      管理處罰條例，須經「主管機關裁決後」，「逾二十日未
      向管轄地方法院聲明異議」，或「其聲明異議經法院裁定
      確定」後，針對「已確定處罰」之執行事項，換言之，「
      易處吊扣」或「易處吊銷」係屬聲明異議確定後之執行事
      項，能否准許，非在聲明異議範圍內，自非為本院所得審
      究，當無新舊法適用有利與否之比較餘地，依此推論本件
      裁處之法律自應適用裁處時即修正後道路交通管理處罰條
      例之規定。
（三）從而，原處分機關據以援引道路交通管理處罰條例第56條
      第1 項第1 款規定，裁處異議人罰鍰600 元，逾期則依裁
      決書處罰主文規定處罰，並無不當。異議人雖辯稱：本件
      違規應適用修正前道路交通管理處罰條例而得以易處吊扣
      駕照云云。惟如上所述，主管機關即原處分機關是否准許
      易處吊照，並非道路交通管理處罰條例第8 條規定之主管
      機關所為之「處罰」，亦非法院得依道路交通管理處罰條
      例第87條第1 項審查之標的，而係對於已確定之處罰（裁
      處確定），行政主管機關依其職權所為行政裁量權之作用
      ，依據行政程序法第92條、訴願法第3 條等規定，性質上
      為行政處分，如主管機關作成拒絕易處吊扣駕照聲請之處
      分，受處分人就該處分，認為有違法或不當，致損害其權
      利或利益者，依訴願法之規定，應向該管轄之行政機關提
      起訴願以為救濟，方屬合法。本件異議人就其上揭違規行
      為是否得易處吊扣駕照部分之異議，既非屬本院之審理範
      圍，是其前詞辯解，即有未洽。
四、綜上所述，異議人既於前揭時、地有「在劃有紅線路段停車
    」違規之事實，原處分機關所為前揭裁處，核無違誤。是本
    件異議人之聲明異議為無理由，應予駁回。
據上論斷，應依道路交通管理處罰條例第87條第2 項、道路交通
案件處理辦法第19條，裁定如主文。
中    華    民    國    95    年    12    月    29    日
                     交通法庭         法  官    郭麗萍
以上正本證明與原本無異。
如不服本裁定，應於裁定送達後5日內，向本院提出抗告狀 (須附
繕本)。
中    華    民    國    96    年    1     月     2     日
                                      書記官    張子涵


司法院資訊處製作；財團法人民間司法改革基金會備份。
